【裁判字號】    95,上更(一),606
【裁判日期】    951025
【裁判案由】    偽造貨幣
【裁判全文】
臺灣高等法院刑事判決             95年度上更(一)字第606號
上  訴  人
即  被  告  甲○○
                    現於臺灣台東監獄岩灣分監
指定辯護人  本院公設辯護人王永炫
上列上訴人因偽造貨幣案件，不服臺灣桃園地方法院92年度訴字
第723號，中華民國93年11月30日第一審判決（起訴案號：臺灣
桃園地方法院檢察署92年度偵緝字第348號），提起上訴，經判
決後由最高法院發回更審，本院判決如下：
    主  文
原判決撤銷。
甲○○意圖供行使之用而收集偽造之通用紙幣，累犯，處有期徒
刑參年貳月。
扣案編號為FL116191YD之千元新臺幣偽鈔5張、編號為FL91619
8YD、FL916199YD之千元新台幣偽鈔各1張，均沒收。
    事  實
一、甲○○有多次前科，又因過失致死案件，經判處有期徒刑3
    月，於91年3月29日易科罰金執行完畢，仍不知悔改。明知
    其於91年10月間在桃園縣中壢市○○○街34號住處內，自其
    兄鍾榮華（已歿）處收取如附表所示之新版新臺幣（下同）
    一千元紙幣7張，均係屬偽造之通用紙幣，竟意圖供行使之
    用而收集之，嗣於91年12月12日15時30分許，由桃園縣警察
    局持台灣桃園地方法院核發之搜索票至甲○○位於桃園縣中
    壢市○○○街34號住處內進行搜索，於甲○○身上查獲並扣
    得編號為FL116191YD之千元偽鈔5張、編號為FL916198YD 、
    FL916199YD之千元偽鈔各1張，始悉上情。
二、案經桃園縣政府警察局報請臺灣桃園地方法院檢察署檢察官
    偵查起訴。
    理  由
一、訊據上訴人即被告甲○○固不否認於上竭時、地自其兄鍾榮
    華處收受上該偽鈔之事實，惟矢口否認有何犯行，辯稱：鍾
    榮華交付時，伊即知悉為偽鈔，收下只是為好玩將之藏置於
    客廳之沙發椅旁之矮櫃，並無使用之意圖，警察是在客廳矮
    櫃查獲偽鈔云云。
二、經查：
  (一)扣案偽鈔七張，經中央印製廠送鑑驗結果，認「該等偽鈔均
    以彩色噴墨方式仿印，無凹版印紋凸起效果；紙質與真鈔不
    同，部分以螢光筆繪製仿紙張螢光纖維絲，水印及安全線以
    灰色墨在紙張背面仿製，安全線另以黏貼箔膜（含面額數字
    ）仿正面五段裸露部分；左下角面額數字以燙印箔膜仿折光
    變油墨。」等語，有中央印製廠93年1月27日中印發字第
    0930000438號函附卷可稽（見原審卷第76頁），並有事實欄
    所載之偽造新臺幣紙幣7張足憑。可見扣案7張紙鈔確係偽造
    之通用紙幣無訛。
  (二)被告雖以前詞置辯，然偽鈔為違禁物，禁止持有，被告自91
    年10月間取得偽鈔後，仍繼續持有至91年12月為警查獲，時
    間長達二月，仍不予毀棄，已見其有收集使用意圖。又扣案
    偽鈔7張，均係由被告身上所搜出，業經證人即執行搜索之
    桃園縣警察局警員吳聲榮於原審具結證稱：「（你去現場搜
    索的時候7張偽鈔是在哪裡發現？）那時候是我跟另外三個
    同事直接到甲○○的住處實施搜索，當時甲○○家裡沒有人
    在，我們等了兩個多小時，忘記是他姐姐還是他媽媽剛好回
    來，我們出示搜索票，她就開門讓我們進去，我跟另外兩位
    同事直接進到他們房子，組長在樓下待命，忽然我們聽到我
    們組長喊叫我們趕快下來，我們就看到我們組長抓住甲○○
    的褲頭，甲○○一直往樓下的沙發坐，我看到甲○○的手一
    直在撈褲子的口袋，我們以為他還有毒品，結果手一拉出來
    發現甲○○手上抓著一疊鈔票。」等語綦詳（見原審卷第
    146頁），即桃園縣警察局91年12月12日製作之搜所扣押筆
    錄執行經過亦載明；「執行時在甲○○身上查獲偽造新台幣
    （仟元鈔）柒張，…。」等情，而上述搜索扣押筆錄並經執
    行警員向在場人親自閱讀，並請被告簽名按指印其上，有上
    述搜索扣押筆錄可按（見偵字第2264 4號卷第11頁），可見
    扣案偽鈔7張確係於被告穿著之褲子口袋查獲。查被告明知
    扣案之紙幣均為偽鈔，卻隨身攜帶其所穿著褲子口袋內，益
    見其有供行使之用之意圖，委無疑義。
  綜上，被告所辯無非事後卸責之詞，不足採信，本件事證已臻
  明確，被告意圖供行使之用而收集偽造紙幣之犯行，堪以認定
  ，應依法論科。至被告雖聲請再傳訊參與搜索之組長 (警員)
  證明偽鈔不是從其口袋拿出來，惟本院認本案事證已明，故無
  再予傳訊之必要，併此敘明。
二、按臺灣銀行發行之新臺幣係屬國幣，中央銀行法第14條及中
    央銀行發行新臺幣辦法第2條分別定有明文，自屬通用紙幣
    。核被告甲○○所為，係犯刑法第196條第1項之意圖供行使
    之用而收集偽造紙幣罪。被告有如事實欄所載之犯罪科刑及
    執行情形，有本院被告全國前案紀錄表可按，其於五年內故
    意再犯本案有期徒刑以上之罪，不論依修正前之刑法第47條
    ，或修正後之刑法第47條第1項之規定，均構成累犯，對被
    告而言並無有利或不利之情形，自不生新舊法比較之問題，
    應逕依修正前之刑法第47條，論以累犯，並加重其刑。
三、原審判決除本院認定被告意圖供行使之用而收集事實欄第2
    項所示之偽造新台幣7張之事實外，另擴張及於起訴書未敘
    及之於91年11月某日，被告持編號EM55697EU之千元新台幣
    紙幣1張，前往黃燕娥所經營之桃園縣中壢市○○路18號便
    利商店，向不知情之店員吳聲佑購物消費之事實，並予以論
    罪科刑，其主要係以證人黃燕娥、張明燿（即黃燕娥之夫）
    之證詞及其等提出之新竹國際商業東壢分行出具之截留偽造
    變造仿造新台幣通報單一紙為其認定之依據，固非無見。惟
    證人黃燕娥關於其所經營之便利商店收到編號EM5569 7EU偽
    造之新台幣千元券之經過，在原審初則證稱：「（妳可不可
    說第一次發現偽鈔的情況是如何？）點錢是我先生在點，我
    們發現有偽鈔的時候，會打手機給吳聲佑，然後問他昨天晚
    上有無收到偽鈔，他回答說他不曉得。」、「（他回答不曉
    得，你們如何處理？）那時候我們就看錄影帶，發現被告有
    到店裡面消費。」、「（你們當時認為偽鈔是被告使用的？
    ）當天只有被告一個人拿大鈔，應該是他。」、「（你如何
    從錄影帶裡面看到被告是拿大鈔？）因為我們的攝影機畫面
    可以照到收銀機，看到客人所使用的鈔票。」、「（你第一
    次為銀行所發現之偽鈔，如何確定就是吳聲佑所收到的？）
    我先生在點錢的時候，他有跟我講說，吳聲佑當班的那一袋
    塑膠袋裡面有偽鈔一張，結果他把錢算好後，全部混在一起
    就拿去銀行存了，我先生自己也沒有發覺到，所以我事後打
    電話問吳聲佑。」等語（見原審卷第128頁、第129頁、第
    133頁）係指其夫於點鈔算錢時發現云云，其後復改稱：第
    一次是銀行發現等語 (見原審卷第131頁），前後已不一致
    ，亦與證人張明燿於原審所證：第一次沒有發現偽鈔，不知
    如何發現等語不符（同上筆錄第133頁），又依黃燕娥上述
    所證可知，黃燕娥與其夫張明燿得知其等所經營之便利商店
    收到編號EM55697EU偽造之新台幣千元券，經向店員吳聲佑
    查詢，吳聲佑表示不曉得，其後等透過監視錄影帶始知為被
    告持以消費購物云云。然黃燕娥其後於本院前審審理時卻證
    稱：錄影帶已不在了，從錄影帶看不出來被告拿的偽鈔面額
    ，我們是根據店員來指認等語。（見上訴訴卷第80頁），亦
    生齟齬，而錄影帶又已不存在，本院亦無從勘驗證實證人黃
    燕娥所述屬實，自不得以黃燕娥前後不一且存有矛盾之指證
    ，遽採為不利被告之認定。況上述黃燕娥指為被告持用之編
    號EM55697EU偽造之新台幣千元券與本案查扣事實欄2所載之
    偽造新台幣千元鈔7張編號均不相同，亦無從依本案查扣之
    鈔票編號認定與上述編號編號EM55697EU偽造之新台幣千元
    鈔係同一批，進而推論被告持以行使。綜此，證人黃燕娥、
    張明燿於原審所證關於被告於91年11月旬某日，持上述偽造
    紙幣至其等經營之便利商店向不知情之店員吳聲佑購物云云
    ，既非無瑕可指，又查無其他事證足資證明，則其此部分犯
    罪即屬不能證明，且此部分起訴書亦未敘及，原審對此部分
    犯罪事實予以論罪科刑，自有未合。被告上訴否認犯罪雖無
    理由，惟原審判決既有可議，仍屬無可維持，自應由本院將
    原判決撤銷改判。爰審酌被告素行不佳，猶不知惕勵，仍蔽
    於私利而收集偽鈔，意圖破壞金融交易秩序，及其品行、智
    識程度、犯罪動機、目的、手段、收集偽鈔之數額、犯罪後
    推卸之態度等一切情狀，量處如主文所示之刑，以示懲儆。
    至扣案之如事實欄所載偽造新台幣紙鈔7張，為偽造之貨幣
    ，不問屬於犯人與否，均予宣告沒收。
據上論斷，應依刑事訴訟法第369條第1項前段、第364條、第299
條條第1項前段、刑法第196條第1項後段、第47條、第200條、罰
金罰鍰提高標準條第1條前段，判決如主文。
本案經檢察官鍾鳳玲到庭執行職務。
中    華    民    國    95    年    10    月    25    日
                  刑事第十五庭審判長法  官  吳昭瑩
                                    法  官  李釱任
                                    法  官  楊貴雄
以上正本證明與原本無異。
如不服本判決，應於收受送達後十日內向本院提出上訴書狀，其
未敘述上訴之理由者並得於提起上訴後十日內向本院補提理由書
（均須按他造當事人之人數附繕本）。
                                    書記官  林淑貞
中    華    民    國    95    年    10    月    26    日
附錄：本案論罪科刑法條全文
刑法第196條第1項
行使偽造、變造之通用貨幣、紙幣、銀行券，或意圖供行使之用
而收集或交付於人者，處三年以上十年以下有期徒刑，得併科五
千元以下罰金。


司法院資訊處製作；財團法人民間司法改革基金會備份。
